臺灣士林地方法院民事裁定
110年度抗字第258號
抗  告  人  瀚森實業股份有限公司
法定代理人  陸奕中  
相  對  人  吳朝宗  
上列當事人間本票裁定事件，抗告人對於中華民國110年9月30日
本院110年度司票字第8619號裁定提起抗告，本院裁定如下：
    主  文
抗告駁回。
抗告費用新臺幣壹仟元由抗告人負擔。
    理  由
一、按執票人向本票發票人行使追索權時，得聲請法院裁定後強
    制執行，票據法第123條定有明文；又本票執票人依上開法
    條之規定，聲請法院裁定許可對發票人強制執行，係屬非訟
    事件程序，法院僅就形式上審查得否准許強制執行，此項裁
    定並無確定實體上法律關係存否之效力，如發票人就票據債
    務之存否有爭執時，應由發票人提起確認之訴，以資解決（
    最高法院56年度台抗字第714號、57年度台抗字第76號裁定
    意旨參照）；再本票執票人依票據法第123條規定向本票發
    票人行使追索權，聲請法院裁定准予強制執行，係屬非訟事
    件，對於此項聲請所為裁定，僅依非訟事件程序，就本票形
    式上之要件是否具備予以審查為已足。次按抗告，除本編別
    有規定外，準用第三編第一章之規定，又第二審法院認為上
    訴為無理由者，應為駁回之判決，民事訴訟法第495條之1第
    1項、第449條第1項分別定有明文；該等規定，依非訟事件
    法第46條規定，於非訟事件之抗告準用之。
二、本件相對人在原審主張：相對人執有抗告人所簽發，發票日
    為民國109年2月10日、票載金額為新臺幣（下同）3,300萬
    元、到期日110年8月31日、免除作成拒絕證書之本票1紙（
    下稱系爭本票），詎屆期提示未獲兌現。為此，依票據法第
    123條之規定，聲請裁定許可強制執行等情，已據相對人提
    出系爭本票為證，本院110年度司票字第8619號裁定（下稱
    原裁定）予以准許，並無不合。
三、抗告意旨略以：兩造前於109年2月10日簽訂合作興建房屋契
    約書（下稱系爭契約），系爭本票乃擔保系爭契約之分潤金
    額3,300萬元而開立，惟抗告人曾以相對人提供之土地為擔
    保向京城銀行辦理土地融資1,200萬元，同時亦向多家銀行
    辦理土地融資，因新冠肺炎肆虐導致經濟蕭條，無其他銀行
    願意提供建築融資，而上開1,200萬元融資之利息過高，致
    抗告人週轉不靈遲繳利息，相對人因怕其所有之土地被拍賣
    而自願償還1,200萬元予京城銀行，並取得京城銀行解除設
    定，此時系爭契約即告終止，是本件兩造間系爭契約第2條
    第5項約定分潤金義務之停止條件並未成就，效力無從發生
    ，系爭本票既係為了擔保日後支付興建成屋分潤而開立，則
    債權原因未生效，系爭本票所擔保之債權自不存在，為此，
    爰對原裁定不服，提起本件抗告，請求廢棄原裁定等語。
四、經查，相對人業依票據法第123條規定，在原審提出與所述
    相符之系爭本票為證，堪認系爭本票之票據債務已屆期，相
    對人得對發票人行使追索權，聲請法院裁定准許強制執行，
    且該聲請事件之性質係非訟事件，法院僅就系爭本票形式上
    之要件是否具備予以審查即為已足。至抗告意旨上開陳述，
    核屬實體法律關係之爭執，非本件非訟事件程序所應審究。
    從而，抗告人提起本件抗告，為無理由，應予駁回。
五、爰依法裁定如主文。 
中　　華　　民　　國　　110 　年　　11　　月　  30　　日
                    民事第二庭  法  官  孫曉青
以上正本證明與原本無異。
如不服本裁定，僅得於收受本裁定正本送達10日內，以適用法規
顯有錯誤為理由，向本院提出再抗告狀。再抗告時應提出委任律
師或具有律師資格之人委任狀；委任有律師資格者，另應附具律
師資格證明書及釋明委任人與受任人間有民事訴訟法第466 條之
1第1項但書或第2 項所定關係之釋明文書影本。 
中　　華　　民　　國　　110 　年　　11　　月　  30　　日
                                書記官  曾琬真